【裁判字號】    91,交易,397
【裁判日期】    920829
【裁判案由】    過失傷害
【裁判全文】
臺灣臺中地方法院刑事判決                        九十一年度交易字第三九七號
    公  訴  人  臺灣台中地方法院檢察署檢察官
    被      告  甲○○
    選任辯護人  熊梓檳律師
右列被告因過失傷害案件，經檢察官提起公訴（九十一年度偵字第一二六七號），本
院判決如左：
    主  文
甲○○因過失傷害人，致重傷，處有期徒刑柒月。
    事  實
一、甲○○於民國九十年九月十二日上午七時五十分許，無照騎乘車牌ＪＤＲ─二八
    八號重機車，沿台中縣烏日鄉○○路由東往西（烏日）方向行駛，途經台中縣烏
    日鄉○○街十五號前，本應注意汽車除行駛於單行道或指定行駛於左側車道外，
    在未劃標線之道路，應靠右行駛，且依當時天候路況，又無不能注意之情形，竟
    疏未注意靠右行駛，違規靠左行駛。適乙○○騎乘車牌ＨＦ七─八三六號重機車
    ，沿溪南路由西往東（霧峰）方向行駛至前開地點；甲○○因而迎面撞上依規定
    靠右行駛乙○○之重機車，致乙○○受有左側股骨脛骨開放性骨折、骨盆骨折併
    血尿及髖骨骨折之傷害，經住院行訂作型人工膝關節置換手術及鋼板固定，終身
    不宜從事粗重工作。而至九十二年一月三日門診治療結果，仍因本件車禍所受遠
    端粉碎性骨折及骨幹缺損，經全膝人工關節置換手術後，左膝關節屈曲七十度，
    無法再屈曲，肌力明顯減少，功能明顯喪失，業已達到重傷害之程度。
二、案經乙○○訴由台中縣警察局烏日分局報請臺灣台中地方法院檢察署檢察官偵查
    起訴。
    理  由
一、訊據被告甲○○固坦承於右揭時、地有騎機車與乙○○發生車禍之事實，惟矢口
    否認有過失傷害犯行，辯稱：是乙○○逆向行駛撞上伊云云。惟查，被告前揭過
    失傷害之犯行業據被害人乙○○指訴綦詳，核與目擊證人林健榮、儲明伊證述之
    情節相符，並有台中縣警察局道路交通事故調查報告表一份、驗傷診斷書二紙及
    現場照片九張附卷可稽，被告空言認犯行，洵無可採。按汽車除行駛於單行道或
    指定行駛於左側車道外，在未劃標線之道路，應靠右行駛，道路交通安全規則第
    九十五條第一項定有明文。被告騎機車自應注意上述道路交通安全規則規定，且
    依當時狀況，又非不能注意，竟疏不注意為之，以致肇事，致人受傷，被告顯有
    過失。況本件經送請台灣省台中縣區車輛行車事故鑑定委員會鑑定及台灣省汽車
    肇事覆議鑑定委員會覆議結果，亦持相同看法，有鑑定意見書及覆議函可稽，益
    證被告之行為有過失，被告所辯自無可採。被害人乙○○因本件車禍所受遠端粉
    碎性骨折及骨幹缺損，其左腳需行全膝人工置換手術，否則無法行走，惟手術後
    其左膝彎曲之程度僅達七十度，亦即坐下時其小腿尚無法與地面保持垂直，亦無
    法採取跪姿，則可謂其受傷後原有之關節已全部喪失效用，並導致其左腳無法行
    走。雖經常性的使用輔具（即人工關節）仍無法回復膝關節原有之功能。被害人
    需經常性的使用輔具才能行走，其形式與截肢者需使用義肢才能行走並無不同，
    故被害人所受之傷害應為一肢之機能毀敗，故已符合重傷之程度，此亦經澄清醫
    院之主治醫師錢樂禮就其所開立之診斷證明書明確說明，並有本院公務電話紀錄
    在卷可稽。而被害人因本件車禍受有重傷，與被告之過失行為間並有相當因果關
    係。罪證明確，被告過失犯行洵堪認定。
二、核被告所為，係犯刑法第二百八十四條第一項後段之罪。被告未領有駕駛執照，
    業經其陳明在卷，應依道路交通管理處罰條例第八十六條第一項之規定加重其刑
    。爰審酌被告之過失程度、所生之危害、肇事後之態度，且被告尚未與被害人達
    成民事和解賠償等一切情狀，判處如主文所示之刑，以資懲儆。
三、依刑事訴訟法第二百九十九條第一項前段，刑法第二百八十四條第一項後段，道
    路交通管理處罰條例第八十六條第一項，罰金罰鍰提高標準條例第一條前段，判
    決如主文。
中      華      民      國      九十二      年      八    月    二十九  日
                                   臺灣臺中地方法院交通法庭
                                        法  官  王  靜  秋
右正本證明與原本無異。
如不服本判決，應於送達後十日內向本院提出上訴狀（須附繕本），上訴於台灣高等
法院台中分院。
                                        書記官
中      華      民      國      九十二     年     八    月    二十 九   日
附錄論罪科刑法條
刑法第二百八十四條第一項
    因過失傷害人者，處六月以下有期徒刑，拘役或五百元以下罰金，致重傷者，處
  一年以下有期徒刑、拘役或五百元以下罰金。


司法院資訊處製作；財團法人民間司法改革基金會備份。
